【裁判字號】    94,訴,487
【裁判日期】    950105
【裁判案由】    違反槍砲彈藥刀械管制條例
【裁判全文】
臺灣士林地方法院刑事判決               94年度訴字第487號
公  訴  人  臺灣士林地方法院檢察署檢察官
被      告  乙○○
選任辯護人  張獻村律師
上列被告因違反槍砲彈藥刀械管制條例案件，經檢察官提起公訴
（93年度偵字第10846 號），本院判決如下：
    主  文
乙○○未經許可，持有手槍，處有期徒刑伍年貳月，併科罰金新
台幣肆拾萬元，罰金如易服勞役以罰金總額與六個月之日數比例
折算。扣案之仿造美製衝鋒槍壹枝（含彈匣及滅音器，槍枝管制
編號0000000000）、制式左輪手槍壹枝（含彈匣，槍枝管制編號
0000000000）、制式貝瑞塔92手槍壹枝（含彈匣，槍枝管制編號
0000000000）、點三八子彈參拾顆及92制式子彈壹佰肆拾陸顆均
沒收。
    事  實
一乙○○明知制式手槍、可發射子彈具有殺傷力之仿造衝鋒槍、
  制式子彈，分別係屬槍砲彈藥刀械管制條例第4 條第1 項第1
  款、第2 款所列管之槍枝、彈藥，非經中央主管機關即內政部
  之許可，不得持有之，竟未經許可，於民國93年9 月間，因清
  理其弟洪佳偉（已於91年1 月28日死亡）位在共同居住之臺北
  市士林區○○○路○ 段93巷33號住處房間時，發現其弟洪佳偉
  在房間衣櫃下方存放有仿造美製衝鋒槍1 枝（含彈匣及滅音器
  ，槍枝管制編號0000000000）、制式左輪手槍1 枝（含彈匣，
  槍枝管制編號0000000000）、制式貝瑞塔92手槍壹枝（含彈匣
  ，槍枝管制編號0000000000）、點三八子彈33顆及92制式子彈
  166 顆，雖適值內政部公告辦理自首期間內，仍未自首並報繳
  上開全部槍彈，而移置於自己房間衣櫥內藏匿持有之。嗣經警
  持本院核發之搜索票於93年11月27日搜索乙○○上開住處，並
  扣得上揭仿造美製衝鋒槍1 枝、制式左輪手槍1 枝、制式貝瑞
  塔92手槍1 枝及點三八子彈33顆及92制式子彈166 顆，始查知
  上情。
二案經臺北市政府警察局中山分局報告台灣士林地方法院檢察署
  檢察官偵查起訴。
    理  由
一訊據被告坦承於93年9 月間，在其弟洪佳偉之房間，發現扣案
  之槍、彈後，移置於自己房間衣櫃內藏放之事實，惟否認有何
  持有之犯意，辯稱：於93年9 月間，因颱風來襲，住處滲水，
  為清理屋內積水，而在其弟洪佳偉之房間衣櫃下方發現裝有扣
  案槍彈之手提袋，因擔心小孩發覺就移至被告房間衣櫥內暫予
  放置，卻不知應如何處理，三天後遇見洪佳偉生前友人丙○○
  ，丙○○表示曾聽洪佳偉提過有「東西」，並表示要幫其詢問
  應如何處理，即無回音，惟尚在思索適當丟棄處所之際，且因
  93 年9月至12月受託印刷SOGO百貨之手提袋產品，均未曾外出
  ，也曾向品億印刷廠負責人甲○○詢問如何處理扣案槍彈之事
  ，然未及處理，即為警查獲云云。
二惟查：
  (一)被告於93年11月27日，為警持搜索票於其位在臺北市士林區
    ○○○路8 段93巷33號住處房間衣櫥內，扣得美製衝鋒槍1
    枝（含彈匣及滅音器，槍枝管制編號0000000000）、制式左
    輪手槍1 枝（槍枝管制編號0000000000）、制式貝瑞塔92手
    槍1 枝（槍枝管制編號0000000000）、點三八子彈33顆、92
    制式子彈166 顆，經送內政部警政署刑事警察局以性能檢驗
    法及試射法鑑定結果，認：美製衝鋒槍1 枝（含彈匣及滅
    音器，槍枝管制編號0000000000），係仿美國INGRAM廠M11
    型口徑9mm （9 ×19mm）之制式衝鋒槍製造之仿造衝鋒槍，
    槍管內具六條左旋來復線，機械性能良好，可擊發口徑9mm
    （9 ×19mm）制式子彈，認具殺傷力、制式左輪手槍1 枝
    （含彈匣，槍枝管制編號0000000000）， 係菲律賓SQUIRES
    BINGHAM 廠M100P 型口徑0.38吋之制式轉輪手槍，送鑑時槍
    號遭磨滅，經以電解腐蝕法重現結果，因磨滅過深無法重現
    ；槍管內具有六條左旋來復線，機械性能良好，認具殺傷力
    、制式貝瑞塔92手槍1 枝（含彈匣，槍枝管制編號
    0000000000），係義大利BERETTA 廠92FS型口徑9mm （9 ×
    19mm）之制式半自動手槍，送鑑時槍號遭變造為「
    BER297861Z」，經以電解腐蝕法重現結果，因變造字樣打印
    過深，無法重現；槍管內具六條右旋來復線，機械性能良好
    ，認具殺傷力、點三八子彈33顆認均係口徑0.38吋之制式
    子彈，均具殺傷力、92制式子彈166 顆，認均係口徑9mm
    （9 ×19mm）制式子彈，均具殺傷力，有內政部刑事警察局
    93年12月13日刑鑑字第0930236400號槍彈鑑定書在卷可憑（
    見偵卷第84頁至第91頁）。
  (二)次按槍砲彈藥刀械管制條例上之持有行為，係指將物品移入
    自己實力支配之下之行為。被告明知上開扣案槍彈為槍砲彈
    藥刀械管制條例第4 條第1 項第1 款、第2 款所管制之物品
    ，非經許可，不得持有，竟於發現上開槍彈後，仍將之移置
    於自己房間衣櫥內，使之在自己之管領支配範圍內，且上開
    槍彈一經被告移置在自己管領支配範圍內，持有行為即已完
    成。況查：被告自承係在93年9 月初發現該批槍彈，迄93年
    11月27日為警查獲為止，已歷時2 月有餘，時間非屬短暫。
    又按犯槍砲彈藥刀械管制條例之罪自首，並報繳其持有之全
    部槍砲、彈藥、刀械者，減輕或免除其刑，而於中央主管機
    關報經行政院核定辦理公告期間自首者，免除其刑。槍砲彈
    藥刀械管制條例第18條第1 項前段、第2 項分別定有明文。
    徇此，內政部即於93年6 月28日以台內警字第０９３０１０
    ３６００號函公告辦理「槍砲彈藥刀械管制條例」第十八條
    第二項自首期間等事項，實施期間自93年7 月1 日起至9 月
    30 日 止，共計三個月，期間並多有宣導。被告既自承於93
    年9 月間即發現上開扣案槍彈等情，斯時仍在內政部公告自
    首期間內，被告竟未曾依此正當路徑報繳扣案槍彈，反尋思
    欲藉由其他友人處理，並持有上開扣案槍彈達2 月以上之久
    ，其有持有上開槍彈之故意甚明。是以被告前揭所辯，尚屬
    無據，不足採信。
  (三)至公訴到庭檢察官雖認因被告之亡弟洪佳偉房間衣櫃是固定
    於牆面，且下面並無縫隙，縱有空隙，因扣案槍彈體積龐大
    ，不可能藏放於衣櫃下方，認為被告辯稱：上開扣案槍彈是
    在被告亡弟洪佳偉房間內發現乙節不足採信。公訴到庭檢察
    官之上開主張，無非係以被告亡弟洪佳偉相驗案卷（案號：
    台灣士林地方法院檢察署91年度相字第121 號）內附之現場
    相片，且被告表明被告亡弟房間內並無其他東西等語為主要
    論據。然被告也供稱：當時那些槍是用帆布製的手提袋裝著
    ，拿起來可以平平的放進去，伊是搬開衣櫃才發現槍彈等語
    （見本院卷第38頁、第39頁）。而細觀前揭相驗卷所附被告
    亡弟洪佳偉房間之照片，被告亡弟洪佳偉房間衣櫃下方是否
    毫無隙縫，以及是否無法放入扣案槍彈，因拍攝角度之影響
    ，並不能立即判明。況本件既別無積極證據足資認定被告係
    因自行製造或受他人所託寄藏而持有上開槍彈，縱使被告所
    辯稱之來源不實，也不足以影響被告持有行為之認定，應予
    敘明。
  (四)此外，並有搜索筆錄、現場照片3 張、扣案槍彈照片5 張（
    見偵卷第24頁至第28頁）、扣押物品清單一紙（見偵卷第92
    頁）附卷可憑。綜上，本件被告犯行，事證明確，應予依法
    論科。
三論罪及科刑
  (一)按槍砲彈藥刀械管制條例將「衝鋒槍」及「其他可發射金屬
    或子彈具殺傷力之槍枝」，分別規定於不同條文，且刑度差
    異極大，揆其立法意旨，無非因「衝鋒槍」之威力及殺傷力
    強大，倘不重罰，難以戢止持槍行兇而無法保障國家及人民
    之安全，至其他可發射金屬或子彈具殺傷力之槍枝，邇來由
    於科技發達，私造各式土槍犯案者，輒有所聞，雖其性能、
    構造及型式，均不屬於本條例第四條第一款所列之槍枝，惟
    既足以傷人，危害治安，爰明定其罪刑，俾臻周全。嗣94年
    1 月26日槍砲彈藥刀械管制條例第八條之修正理由為：「一
    、依據目前實務經驗，發現許多槍擊案件，幾乎都是使用土
    （改）造槍枝，由此可見土（改）造槍枝危害之鉅，故有修
    正加重土（改）造槍枝刑度之必要，以避免持用土（改）造
    槍枝危害社會治安。另配合修正條文第四條將『改造模型槍
    』歸類於『其他可發射金屬或子彈具有殺傷力之各式槍砲』
    ，爰將原條文第10條、第11條合併修正。二、配合修正提高
    土（改）造槍枝之刑度，並為維持罪刑衡平性，合併修正提
    高原條文第8 條有關鋼筆槍、瓦斯槍、獵槍或空氣槍之處罰
    刑度及罰金」；復參以槍砲彈藥刀械管制條例第7 條所稱之
    「衝鋒槍」，並無殺傷力之字樣，而同條例第8 條所稱之其
    他可發射金屬或子彈具殺傷力之槍枝，須以具殺傷力為要件
    ，然非謂槍砲彈藥刀械管制條例第7 條之「衝鋒槍」縱無殺
    傷力，亦應加以處罰，而係此類制式槍枝，為政府立案合法
    工廠生產之槍枝，結構精密，並經品質管制，品質劃一，威
    力強大，係專為殺敵、獵物、攻擊、防禦等目的所生產、製
    造之槍枝，本具極大之殺傷力，毋庸就殺傷力再贅為規定，
    足徵其他可發射金屬或子彈具殺傷力之槍枝限定於非政府立
    案合法工廠生產之土造槍枝，非制式槍枝則歸屬土造槍，土
    造槍又可分為仿造槍（仿制式槍枝）、改造槍（改造信號槍
    、改造玩具槍）及各式土造槍枝（如鋼管槍），反之，所謂
    制式槍枝，則指經政府立案、合法工廠生產之槍枝，故槍砲
    彈藥刀械管制條例第八條之「其他可發射金屬或子彈具有殺
    傷力之各式槍砲」，既限定於非制式之土造槍枝，則同條例
    第7 條所規定之「衝鋒槍」，自應僅限於制式衝鋒槍（同意
    旨最高法院87年台上字第3370號、第3636號、第2107號及第
    1192號等判決意旨，均認制式手槍即為槍砲彈藥刀械管制條
    例第7 條所稱之「手槍」；最高法院82年台上字第5058號、
    83年度台上字第4400號、87年度台上字第283 號判決意旨均
    認仿造槍非屬制式手槍，應歸類其他可發射金屬或子彈具殺
    傷力之槍枝，最高法院以制式手槍與否，來判別為「手槍」
    及其他可發射金屬或子彈具殺傷力之槍枝，其標準明確，且
    符合立法意旨；司法實務上雖有不以其是否為制式槍枝為判
    別之標準，而以仿造槍之構造、型式及功能是否與手槍相當
    為其判別之標準，然制式槍枝終非仿造槍枝所得比擬，且制
    式槍枝源自多國，系出多門，仿造槍枝應與何廠牌之制式槍
    枝比較是否相當，令人混淆，有違罪刑明確，不若以制式槍
    枝與否為區別標準來得明確，且符立法意旨）。本件扣案之
    美製衝鋒槍既係不明之地下工廠仿美國INGRAM 廠M11型口徑
    9mm （9 ×19mm）之制式衝鋒槍製造之仿造衝鋒槍，仍屬土
    造槍之一種，不論其精密度、結構或威力是否可與制式手槍
    相提並論，應屬其他可發射金屬或子彈具殺傷力之槍枝。
  (二)被告持有上揭仿造美製衝鋒槍後，槍砲彈藥刀械管制條例業
    經總統於94 年1月26日以華總一義字第09400010101 號令修
    正公布，並自94年1 月28日生效施行，原條例第8 條與第10
    條、第11條合併修正移列為修正條文第8 條，原條例第10、
    11條刪除；修正前槍砲彈藥刀械管制條例第11條第4 項之未
    經許可持有可發射子彈具有殺傷力之各式槍砲罪，移至新法
    第8 條第4項 ，除將舊法規定之「槍砲」修正為「槍枝」外
    ，修正前之法定刑為1 年以上7 年以下有期徒刑，併科新臺
    幣7 百萬元以下罰金，修正後槍砲彈藥刀械管制條例第8 條
    第4 項係規定：「未經許可持有第4 條第1 項第1 款所定其
    他可發射金屬或子彈具有殺傷力之各式槍枝者，處3 年以上
    10年以下有期徒刑，併科新臺幣700 萬元以下罰金」，比較
    新舊法結果，以修正前之舊法對於被告較為有利，自應依刑
    法第2 條第1 項但書之規定，適用修正前即90年11月14日修
    正公布之槍砲彈藥刀械管制條例第11條第4 項之規定處斷。
    至該條例第7 條第4 項及第12條第4 項之規定並無更易，經
    比較新舊法結果，被告所犯持有制式手槍及持有子彈罪，依
    修正後之同條例第7 條第4 項及第12條第4 項之規定，刑罰
    與修正前同條規定相同，並無不利，自應適用修正後槍砲彈
    藥刀械管制條例第7 條第4 項、第12條第4 項之規定。是核
    被告所為，係犯修正後槍砲彈藥刀械管制條例第7 條第4 項
    持有手槍及同條例第12條第4 項持有子彈，和修正前槍砲彈
    藥刀械管制條例第11條第4 項持有其他可發射子彈或金屬具
    殺傷力之槍枝罪。
  (三)檢察官原起訴被告就持有仿造美製衝鋒槍部分，認涉犯槍砲
    彈藥刀械管制條例第7 條第4 項之罪，尚有未洽，應予更正
    。
  (四)被告以一行為觸犯修正後槍砲彈藥刀械管制條例第7 條第4
    項、第12條第4 項之罪，為想像競合犯，應從一重論以持有
    數量較多之修正後槍砲彈藥刀械管制條例第7 條第4 項未經
    許可持有手槍罪處斷。
  (五)末按刑法第59條之酌量減輕其刑，必於犯罪之情狀，在客觀
    上足以引起一般同情，認為即予宣告法定低度刑期，猶嫌過
    重者，始有其適用。然被告持有上開槍彈之數目並非僅止於
    一、二，持有之時間非短，且歷經公告自首期間又未主動報
    繳，迄員警持票搜索始行查獲，類此犯行並不足以引起一般
    人之同情，衡情仍無可憫恕之處，應無刑法第59條之適用，
    附此敘明。爰審酌被告素行尚佳，無故持有具殺傷力之手槍
    及仿造衝鋒槍和子彈，嚴重危害社會安全，影響社會治安甚
    鉅，然被告未曾攜帶外出犯案，並參酌其品行、犯罪之動機
    、目的、手段、生活狀況、智識程度、犯罪後坦承寄藏槍、
    彈犯行，態度良好等一切情狀，量處如主文所示之刑，並就
    併科罰金部分諭知易服勞役之折算標準。
四扣案之仿造美製衝鋒槍1 枝（含彈匣及滅音器，槍枝管制編號
  0000000000）、制式左輪手槍1 枝（含彈匣，槍枝管制編號
  0000000000）、制式貝瑞塔92手槍1 枝（含彈匣，槍枝管制編
  號0000000000）、點三八子彈30顆及92制式子彈146 顆均係違
  禁物，應依刑法第38條第1 項第1 款宣告沒收。至原扣案具有
  殺傷力之點三八子彈3 顆和92制式子彈20顆，於鑑驗過程中已
  擊發，失其子彈違禁物之性質，不另宣告沒收。
據上論斷，應依刑事訴訟法第299 條第1 項前段，修正前即90
年11月14日修正公布槍砲彈藥刀械管制條例第11條第4 項、修正
後槍砲彈藥刀械管制條例第7 條第4項、第12條第4 項，刑法第2
條第1 項、第11條前段、第55條、第42條第3 項、第38條第1 項
第1 款，現行法規所定貨幣單位折算新臺幣條例第2 條，判決如
主文。
本案經檢察官呂永魁到庭執行職務。
中    華    民    國    95    年    1     月    5     日
                  刑事第四庭審判長法  官    林秀鳳
                                  法  官    高雅敏
                                  法  官    許碧惠
以上正本證明與原本無異。
如不服本判決，應於判決送達後10日內，向本院提出上訴狀。
                                  書記官    徐仁豐
中    華    民    國    95    年    1     月    5     日
修正後槍砲彈藥刀械管制條例第7條第4項
未經許可，持有、寄藏或意圖販賣而陳列第1 項所列槍砲、彈藥
者，處5 年以上有期徒刑，併科新台幣1 千萬元以下罰金。
修正前槍砲彈藥刀械管制條例第11條第4項
未經許可，持有、寄藏或意圖販賣而陳列第一項所列槍砲者，處
一年以上七年以下有期徒刑，併科新臺幣七百萬元以下罰金。


司法院資訊處製作；財團法人民間司法改革基金會備份。
